臺灣高等法院臺中分院民事裁定　96年度抗字第78號
抗　告　人　　　台灣沛晶股份有限公司
法定代理人　　　甲○○
相　對　人　　　揚信科技股份有限公司
兼法定代理人　　乙○○
上列當事人間請求侵權行為損害賠償事件，抗告人對於中華民國
95年12月26日臺灣苗栗地方法院95年度智字第4號所為裁定提起
抗告，本院裁定如下：
    主  文
原裁定廢棄，發回臺灣苗栗地方法院。
    理  由
一、抗告人於原法院主張其為發明專利第152172號「積體電路晶
    片之構裝」（下稱系爭專利）之專利權人，相對人揚信科技
    股份有限公司（下稱揚信公司）未經授權，使用系爭專利於
    所生產之照相手機上之鏡頭模組結構，並銷售予各大手機廠
    牌，又相對人乙○○為相對人揚信公司之負責人，乃依專利
    法第84條、第85條規定，聲明請求相對人連帶賠償新臺幣20
    0萬元，並禁止相對人製造、販賣、使用或為上述目的進、
    出口侵害系爭專利之物品及其他侵害系爭專利之行為。原法
    院則以抗告人業於民國（下同）95年6月30日向原法院就本
    件法律關係提起訴訟，經原法院以95年智字第2號受理並判
    決在案，該訴訟現仍繫屬中，茲抗告人復於95年11月28日向
    該院提起本件訴訟，因該2事件之當事人相同，法律關係相
    同（均是基於相對人侵害抗告人系爭專利之事實，請求損害
    賠償及不作為），請求內容亦為相同，自屬同一事件，認其
    訴並不合法，予以裁定駁回。
二、抗告人抗告意旨則略以：
（一）按所謂一事不再理，係指同一當事人就同一法律關係而為
      同一之請求（亦即當事人、訴之聲明、訴訟標的均相同）
      ，故如當事人及訴之聲明均相同，而為訴訟標的之法律關
      係卻不相同，即非同一事件。又前後二訴之訴訟標的是否
      相同，不應以原告主張之法條是否同一，換言之，當事人
      、訴訟標的（原告主張之法條）及訴之聲明雖均相同，但
      起訴之原因事實不相同者，仍非同一事件。又所謂訴訟標
      的，乃原告為確定其私權之請求，或所主張或否認之法律
      關係是否存在，欲法院對之加以審判之對象。而為法院審
      判對象之法律關係，應為具體特定之權利義務關係，而非
      抽象之法律關係，即原告起訴以何種法律關係為訴訟標的
      ，應依原告起訴主張之原因事實定之，原告前後主張之原
      因事實不同，其為訴訟標的之法律關係自亦不同，即非同
      一事件。
（二）本件與原法院95年度智字第2號損害賠償等事件（以下簡
      稱前訴訟），雖當事人相同、請求內容相同，惟其前後主
      張之原因事實不同，則為訴訟標的之法律關係自亦不同，
      而非同一事件：
      1.前訴訟抗告人係以相對人93年間所製造之手機用「鏡頭
        模組」，出售予Motorola公司而用於該公司之V3型行動
        電話中，該「鏡頭模組」之技術，侵害抗告人所擁有之
        中華民國發明第152172號專利（下稱系爭專利）。抗告
        人對於相對人之該等侵權事實提出損害賠償及不作為之
        訴訟，此有該案起訴狀所附之中國機械工程學會專利侵
        害鑑定報告在卷。換言之，前訴訟抗告人係以相對人93
        年間售予Motorola公司之「鏡頭模組」侵權之具體事實
        為訴訟標的。
      2.本件訴訟則為抗告人於95年間發現，宏達國際電子股份
        有限公司代工生產之Palmone Treo650型行動電話中「
        鏡頭模組」，侵害抗告人之系爭專利，經查知為相對人
        所生產製造，再經送請國立雲林科技大學法律研究所專
        利侵害鑑定中心，鑑定確屬侵害，而對相對人提出賠償
        之訴。亦即，本件訴訟乃以相對人95年間售予宏達國際
        電子股份有限公司之「鏡頭模組」侵權之具體原因事實
        為訴訟之標的。
      3.如前所述，前訴訟與本件訴訟雖當事人相同、請求內容
        相同，惟為訴訟標的之具體原因事實不同。縱抽象而言
        皆為侵權損害賠償，但時間、內容不同，即非屬同一事
        件。否則相對人若分次、分時做不同程度之侵害行為，
        倘抗告人對相對人每次之侵權行為，皆視為同一事件而
        不得提起訴訟，顯與訴訟標的理論有違，亦非法理所平
        。
（三）是抗告人本件訴訟之提起，並未違反更行起訴禁止之規定
      ，原審未對此詳究審酌，亦未開庭調查，逕予駁回抗告人
      之訴，顯有違誤，為此提出抗告，求予廢棄原裁定。
三、按當事人不得就已起訴之事件，於訴訟繫屬中，更行起訴，
    民事訴訟法第253條定有明文。惟該條所禁止之重訴，指同
    一事件而言，所謂同一事件，必同一當事人，就同一法律關
    係，而為同一之請求，故前後兩訴是否同一事件，應依（一
    ）前後兩訴之當事人是否相同；（二)前後兩訴之訴訟標的
    是否相同；（三）前後兩訴之聲明，是否相同、相反或可以
    代用等三個因素決定之，若此三者有一不同，即不得謂為同
    一事件，而受重訴之禁止。又訴訟標的，乃原告為確定其私
    權之請求，或所主張或否認之法律關係是否存在，欲法院對
    之加以審判之對象。而為法院審判對象之法律關係，應為具
    體特定之權利義務關係，而非抽象之法律關係，即原告起訴
    以何種法律關係為訴訟標的，應依原告起訴主張之原因事實
    定之，原告前後主張之原因事實不同，其為訴訟標的之法律
    關係自亦不同，即非同一事件（最高法院86年度台上字第30
    88號、73年度台抗字第518號、84年度台上字第2194號裁判
    意旨參照）。
四、經查，抗告人於95年6月30日向原法院以相對人為被告起訴
    主張其為發明專利第152172號「積體電路晶片之構裝」之專
    利權人，專利期間自91年3月21日起至110年4月12日止。而
    系爭專利最主要係可使用於照相手機上之「鏡頭模組」結構
    。詎料，抗告人於93年間開始陸續發現，相對人未經抗告人
    同意及授權，竟擅自製造技術與系爭專利實質相同之鏡頭模
    組，並銷售與各大手機廠牌（包括本件售與Motorola公司裝
    置於其生產之V3型行動電話），已侵害抗告人之專利權等語
    ，請求判命：「(1)相對人應連帶給付抗告人200萬元及利息
    ；(2)禁止相對人製造、販賣、使用或為上述目的進、出口侵
    害中華民國發明第152172號「積體電路晶片之構裝」發明專
    利之物品及其他侵害前開專利權之行為」（見原法院卷第43
    至第45頁）。經原法院95年度智字第2號受理後，以相對人
    生產製造之鏡頭模組是否侵害抗告人之系爭專利權，已屬有
    疑，縱認抗告人主張相對人確有侵害抗告人之系爭專利權屬
    實，即抗告人對相對人之損害賠償請求權存在，然該請求權
    亦因抗告人自知悉行為及賠償義務人時起，2年間不行使而
    消滅，相對人抗辯時效消滅而拒絕給付，自屬有據；而於95
    年12月13日判決駁回抗告人之請求，此有上開判決附原審卷
    可參（見原法院卷第46至第49頁）。又抗告人復於95年11月
    28日以相對人為被告向原法院提起本件訴訟，則主張其為發
    明專利第152172號「積體電路晶片之構裝」之專利權人，專
    利期間自91年3月21日起至110年4月12日止。而系爭專利最
    主要係可使用於照相手機上之「鏡頭模組」結構。詎抗告人
    於95年6月間發現，宏達國際電子股份有限公司所代工生產
    之Palmone Treo650型行動電話中「鏡頭模組」，侵害抗告
    人之系爭專利，經查知為相對人所生產製造，乃對相對人提
    出賠償之訴。請求判命：「(1)相對人應連帶給付抗告人200
    萬元及利息；(2)禁止相對人製造、販賣、使用或為上述目的
    進、出口侵害中華民國發明第152172號「積體電路晶片之構
    裝」發明專利之物品及其他侵害前開專利權之行為」（見原
    法院卷第3至5頁）。
五、核前訴訟與本件訴訟之當事人及訴之聲明固屬相同，且抗告
    人於二訴訟均係依專利法第84條規定請求損害賠償，惟前訴
    訟與本件訴訟之訴訟標的是否相同，亦即為訴訟標的之法律
    關係是否相同，應依抗告人起訴主張之原因事實定之。衡諸
    抗告人所主張之相對人侵害其專利權事實，相對人之侵權行
    為係持續發生，致損害持續不斷，各該不法侵害行為及損害
    結果係現實各自獨立存在，並可相互區別，抗告人之損害賠
    償請求權，即隨各該損害陸續發生，自不能將不同時點發生
    之侵害行為事實，皆視為不可分之損害或為一侵害狀態之繼
    續延續。是抗告人於前後訴訟所主張之專利權受侵害事實既
    不相同，其為訴訟標的之法律關係自亦不同，即非同一事件
    ，不能僅因兩訴係依同一法條為請求，旋即認定訴訟標的係
    屬同一，故前訴訟即原法院95年度智字第2號起訴效力並不
    及於本件訴訟，本件訴訟之提起並無違反民事訴訟法第253
    條之規定，原審疏未詳為研求，率以本件訴訟與前訴訟為同
    一事件，違反更行起訴之規定，而依民事訴訟法第249條第1
    項第7款規定，裁定駁回抗告人之訴及假執行之聲請，尚嫌
    速斷。抗告意旨執此指摘原裁定不當，求予廢棄，非無理由
    ，爰廢棄原裁定，發回原審更為妥適之裁判。
六、據上論結，本件抗告為有理由，依民事訴訟法第492條後段
    ，裁定如主文。
中　　華　　民　　國　　96　　年　　2 　　月　　15　　日
                  民事第二庭    審判長法　官  童有德
                                      法　官  蔡秉宸
                                      法　官  翁芳靜
以上正本係照原本作成。
再為抗告應以適用法規顯有錯誤為理由，並經本院之許可，該許
可以原裁定所涉及之法律見解具有原則上之重要性者為限。
如提起再抗告者應於裁定送達後十日內向本院提出抗告理由狀（
須按照他造人數附具繕本）並繳納抗告裁判費新臺幣壹仟元，同
時委任律師或具有律師資格之關係人為代理人。
　　　　　　　　　　　　　　　　　　　書記官　許美惠
中　　華　　民　　國　　96　　年　　2 　　月　　16　　日
                                                      Ｃ
